臺灣花蓮地方法院刑事判決　　　　　　　　　　　　　　九十三年度訴字第五四號
　　公　訴　人　臺灣花蓮地方法院檢察署檢察官
　　被　　　告　丁○○
　　選任辯護人　林武順律師
　　　　　　　　魏辰州律師
右列被告因違反毒品危害防制條例案件，經檢察官提起公訴（九十二年度偵字第二五
二三號、九十三年度偵字第四二二號），本院判決如左：
    主  文
丁○○連續施用第二級毒品，累犯，處有期徒刑玖月。又連續販賣第二級毒品，處有
期徒刑拾壹年，累犯，扣案之第二級毒品安非他命壹包（淨重玖佰但玖拾肆點伍公克
，空包裝重參拾壹點參參公克）沒收銷燬之；扣案之餅乾盒壹個、電話號碼為000
0000000號之手機壹支，均沒收；未扣案之新臺幣參仟元，如全部或一部不能
沒收時，以其財產抵償之。應執行刑有期徒刑拾壹年捌月，扣案之第二級毒品安非他
命壹包（淨重玖佰玖拾肆點伍公克，空包裝重參拾壹點參參公克）沒收銷燬之；扣案
之餅乾盒壹個、電話號碼為0000000000號之手機壹支，均沒收；未扣案之
新臺幣參仟元，如全部或一部不能沒收時，以其財產抵償之。
丁○○被訴施用第一級毒品海洛因部分，無罪。
    事  實
一、丁○○曾於民國八十七年間違反麻醉藥品管理條例（持有麻醉藥品部分）案件，
    經本院以八十七年度訴字第三六０號判處有期徒刑六月確定，於八十八年五月四
    日易科罰金執行完畢，猶不知悔改，仍犯下述之施用第二級毒品安非他命及販賣
    第二級毒品安非他命犯行：
（一）其前於八十六年間因吸食麻醉藥品案件，經臺灣高等法院花蓮分院裁定送觀察
      、勒戒後，認無繼續施用毒品之傾向，經該院於八十九年十一月十五日以八十
      七年度上訴字第二二九號判決免刑確定。復又於九十一年八月二十三日，再因
      施用第二級毒品安非他命案件，經本院裁定送觀察、勒戒後，認有繼續施用毒
      品之傾向，經本院裁定令入戒治處所施以強制戒治一年。其間，施用第二級毒
      品之刑事案件則由本院於九十二年三月十三日判處有期徒刑五月確定。嗣丁○○因戒治之成效經評定合格，於九十二年三月十七日停止戒治併付保護管束，
      詎丁○○於保護管束期間，仍不知悔改，復基於施用第二級毒品安非他命之概
      括犯意，自九十二年九月初某日起，至九十二年十月二十一日止，連續在花蓮
      縣花蓮市○○街七十二號住處，以安非他命加熱後吸食霧化氣體之方式，非法
      施用第二級毒品安非他命多次。
（二）另基於販賣第二級毒品安非他命之概括犯意，先於九十二年九月底某日，以行
      動電話與丙○○聯絡商議好毒品交易內容後，隨即至花蓮市更生日報大樓前，
      以新台幣（下同）三千元之價格，將第二級毒品安非他命一小包（含袋毛重約
      二‧○公克），販賣予丙○○（所涉施用毒品罪嫌，業經檢察官不起訴處分確
      定）供其施用，計一次。嗣又承前販賣第二級毒品安非他命之概括犯意，於同
      年十月十六、十七日中之某一日，在其上開海濱街住處，以五十二萬元之價格
      ，向綽號「阿宏」之姓名年籍不詳之成年男子，購得第二級毒品安非他命乙大
      包（淨重九百九十四點五公克，空包裝重三十一點三三公克，裝於餅乾盒之內
      ），作為販賣毒品之用後，並將上開安非他命藏放於其不知情之兄長黃明忠位
      花蓮縣新城鄉七星潭之住處。隨即於同年十月十八日至同年二十一日之間某日
      ，與戊○○商妥將上開第二級毒品安非他命以六十萬元價格販售予戊○○。然
      嗣因戊○○身體違和住院治療無法親自取貨，乃委請綽號「白目寶」或「阿寶
      」之姓名年籍不詳之成年男子（以下簡稱綽號「白目寶」）代為取貨。嗣綽號
      「白目寶」之人隨即於九十二年十月二十一日十三時二十六分許，以行動電話
      （門號0000000000）撥打到丁○○行動電話（門號0000000
      000）聯繫取貨事宜，丁○○遂於同日十四時三十分許，攜帶上開第二級毒
      品安非他命乙包，至花蓮市○○街七十三號後門處，等候準備交貨時，當場為
      法務部調查局東部地區機動工作組（下簡稱乙○○）人員查獲，並扣得上開第
      二級毒品安非他命乙包（淨重九百九十四點五公克，空包裝重三十一點三三公
      克，含餅乾盒一個）及行動電話一支（門號為0000000000），始未
      能將毒品順利賣出獲利，並在東組機採其尿液送驗，呈甲基安非他命陽性反應
      ，因而始查悉上情。
二、案經乙○○移送臺灣花蓮地方法院檢察署檢察官偵查起訴。
    理  由
壹、有罪部分
（一）施用第二級毒品安非他命部分
    訊據被告丁○○對於右開時間、地點連續施用第二級毒品安非他命之事實坦承不
    諱，而被告遭查獲後於九十二年十月二十一日在乙○○所採集尿液，送請法務部
    調查局鑑定結果呈現甲基安非他命陽性反應，復經慈濟大學濫用藥物檢驗中心覆
    檢結果，亦呈現有甲基安非他命陽性反應，此有該局九十二年十一月六日調科一
    字第九二六二六一五三四０鑑定通知書函、臺灣花蓮地方法院檢察署受保護管束
    人（被告）尿液檢體監管紀錄表、慈濟大學濫用藥物檢驗中心九十三年三月五日
    慈藥字第九三０三０五０九號函及隨函所檢附之檢驗總表各一份在卷可佐。又被
    告其前八十六年間因吸食麻醉藥品案件，經臺灣高等法院花蓮分院裁定送觀察、
    勒戒後，認無繼續施用毒品之傾向，經該院於八十九年十一月十五日以八十七年
    度上訴字第二二九號判決免刑確定。復又因施用毒品案件，經觀察、勒戒後，認
    有繼續施用毒品之傾向，經本院裁定送強制戒治，並於九十二年三月十七日付保
    護管束等情，則有臺灣高等法院花蓮分院上開判決書及臺灣高等法院被告全國紀
    錄表一份在卷可參。是被告任意性之自白經前開證據補強，應認與事實相符，堪
    信為真實。本件就此被告施用第二級毒品安非他命之犯行部分，已堪認定，應予
    依法論科。
（二）販賣第二級毒品安非他命部分
１、證據能力部分
    按刑事訴訟法第一百五十九條第一項規定：被告以外之人於審判外之言詞或書面
    陳述，除法律有規定者外，不得作為證據。又第一百五十九條之二規定：被告以
    外之人於檢察事務官、司法警察官或司法警察調查中所為之陳述，與審判中不符
    時，其先前之陳述具有較可信之特別情況，且為證明犯罪事實存否所必要者，得
    為證據。查辯護人主張證人丙○○於警詢中所言，係屬審判外之陳述，應無證據
    能力云云，依前揭規定，該證詞原則上應無證據能力，僅例外規定證人於警詢中
    所言與審判中不符時，且該陳述具有可信性及必要性者，始賦予其證據能力，然
    查，因證人丙○○於警詢所言均與本院到庭所證內容大致相符，該警訊因而未具
    有特別可信性及必要性，故依審判外之言詞陳述不得作為證據之原則性規定，證
    人丙○○之警詢筆錄應無證據能力，合先敘明。
２、實體部分
、右揭販賣第二級毒品安非他命之事實，業據被告丁○○於本院審理時供承不諱，
    核與證人丙○○及戊○○於本院審理時結證情節大致相符，且證人丙○○於八十
    九年八月某日起，至九十二年十月六日為止，連續在花蓮縣吉安鄉○○村○○○
    街二七一號，施用第二級毒品安非他命多次，嗣經本院裁定送觀察、勒戒後，認
    無繼續施用毒品之傾向，經臺灣花蓮地方法院檢察署檢察官於九十二年十月二十
    七日以九十二年度毒偵字第四一二號不起訴處分，此有該案卷宗影本在卷可參，
    足見丙○○所言其曾向被告購買毒品施用，應非無據。
、又扣案之不明結晶，經送法務部調查局鑑定結果認：「含第二級毒品甲基安非他
    命成分，合計淨重九百九十四．五公克（空包裝重三十一．三三公克）純度百分
    之七十九．八三，純質淨重七九三．九一公克。」此有該局鑑定通知書九十三年
    一月七日調科一字第０九三六二三四０一００一紙在卷可佐。此外，經乙○○聲
    請臺灣花蓮地方法院檢察署核發監聽票後，對被告所使用之電話號碼為0000
    000000行動電話進行監聽，並做成通訊監察譯文乙份，經本院於九十三年
    八月二十三日當庭勘驗對話內容確與譯文所載相符，且被告並承認為該號碼行動
    電話說話者，即為其本人無訛。而依據該通訊監察譯文所示，被告於九十二年十
    月二十一日十三時二十六分許、同日十四時許，與下開行動電話號碼之持有者，
    有如下之對話：
(1)、「（電話號碼為000000000使用者係白目寶）我找和哥（指被告），我
    是白目寶。（被告回應）好。（白目寶）和哥。（被告回應）你來啊！（白目寶
    ）阿峰叫我過去把你那個（指安非他命）。（被告回應）換嗎？（白目寶）他人
    住院（指戊○○住院）他叫我跟你拿朋友一個。（被告回應）好。（白目寶）我
    馬上過去。（被告回應）再見。」云云。
(2)、「（電話號碼為000000000使用者為戊○○）兄仔（指被告），我阿峰
    ，那個（指毒品安非他命）。（被告回應）我知道，你們要整個那個，我等一下
    就拿到了，我再打電話告訴你。」云云。
    證人戊○○於本院審理時承認是其於九十二年十月二十一日十四時許，撥打該通
    電話與被告聯絡購買安非他命事宜，並證稱：伊當時住在門諾醫院，電話中所稱
    的「那個」是要問被告有無安非他命，當時準備出資一萬五千元向被告購買半兩
    的安非他命等語（見本院九十四年三月十五日審理筆錄第十三頁），準此，由上
    開譯文對話內容、證人戊○○所言及扣案之毒品，在在足證被告確有販賣毒品之
    事實。
、雖被告於警訊時辯稱：扣案之毒品係要供己施用云云，然而，被告於警訊時即供
    承：「當時『三才』在事先沒有通知我的情況下，帶『阿宏』到我住處，『阿宏
    』隨身帶來以餅乾盒包裝的一公斤安非他（指扣案之毒品），我看品質不錯，就
    以新台幣五十二萬元的代價，向他購買一公斤安非他命。」、「有一個綽號『阿
    峰』的男子（指戊○○）到我海濱住處，說他的朋友要買一公斤安非他命，並談
    好價錢六十萬，我在十月二十一日從我哥哥位於七星潭住處取得一公斤安非他命
    返回海濱街住處，就被你們人員逮捕。」（見九十二年度偵字第二五二三號偵查
    卷第一百零七頁至第一百零八頁），可見被告確實有從事毒品交易，由此更可證
    ，其所購買之安非他命，並非係為供其施用，否則，衡諸扣案毒品之數量龐大，
    顯超過一般人施用所需之數量，況且，被告如要供己施用，自應藏放家中即可，
    以便能隨時取用，更無需藏放其兄長之家中，並且未曾取用之理，據此，被告在
    警訊所辯扣案毒品係純供其施用之辯詞，不足採信。而被告既已陳明雙方約定賣
    價為六十萬元，顯見被告所售之數量，並非為如戊○○前述係僅是要購買一萬五
    千元約半兩重約之安非他命而已，否則被告自應將扣案安非他命秤重分裝即可，
    何須帶扣案之大量安非命到場等候交貨之理，足見證人戊○○上開說詞，僅為
    迴護自己刑責之詞，委不足採。又稽之換算被告其購毒成本則約為五十二萬元，
    轉售之價格為六十萬元，因之，被告主觀上顯有轉售俾從中賺取差價取利之意圖
    ，至為灼然。
、至於證人丙○○雖於本院到庭證述：伊於九十二年五、六月間即向被告購買安非
    他命，平均大約兩星期一次云云，然而，證人丙○○亦證稱：當時是透過同學薛
    國祥出面向被告購買，僅有在九月底的那一次，是伊直接向被告購買等語（見本
    院九十四年三月十五日審理筆錄第八頁），然而，對於丙○○於九十二年五、六
    月某日起連續向被告購買毒品多次乙節，除僅有證人丙○○之片面指證外，薛國
    祥經檢察官拘提未獲，因而，並無法佐證其說，且丙○○於本院即證述：當時伊
    僅是站在被告住處附近等候，實際上並未親自見聞到被告有無拿毒品給薛國祥等
    語，因此，除丙○○於九十二年九月底某日該次是其親自向被告所購外，其餘之
    購買毒品部分，均顯僅屬證人推測之詞，尚難採據。雖查，被告事後向本院坦承
    有販賣毒品予丙○○之事，但被告於本院審理時亦陳明有關次數等情，業已不復
    記憶，因此，被告於本院自承有如丙○○所言之販賣毒品次數等情，僅僅是附合
    證人丙○○之說詞罷了，本院自應依卷內證據所示資料，判認被告販賣給丙○○
    毒品僅有於九十二年九月底某日該次而已，併予敘明。
３、綜上所論，被告販賣安非他命之犯行部分，罪證亦已明確，應予依法論科。
二、按毒品危害防制條例業於九十二年六月六日修正通過，同年七月九日以華總一義
    字第０九二００一二一九三０號總統令公布，並自九十三年一月九日起施行，本
    件被告如前所述於九十一年間強制戒治期滿後，五年內再犯本件施用毒品之行為
    ，就第二級毒品之犯行而言，不論依修正前或修正後之毒品危害防制條例規定，
    均應由檢察官提起公訴，且有關施用及販毒第二級毒品罪之處罰規定，於新舊法
    均相同，對被告並無不利，故依刑法第二條第一項前段之規定，就被告三犯施用
    毒品行為，依裁判時之毒品危害防制條例論處。核被告於事實欄一 (一) 所示之
    行為，係犯修正後毒品危害防制條例第十條第二項之施用第二級毒品罪。其施用
    前後持有安非他命之低度行為，應為施用安非他命之高度行為所吸收，不另論罪
    。又查，販賣毒品行為，並不以販入之後復行賣出為要件，祇要以營利為目的，
    將毒品購入或賣出，有一於此，其犯罪即為完成。此與意圖販賣而非法持有毒品
    罪，乃指意圖販賣而販入以外之原因而持有，嗣持有後始意圖販賣者，迥然不同
    （此有最高法院九十一年度台上字第二０四八號判決意旨可資參照）。被告在上
    開時、地向姓名、年籍均不詳，綽號「阿宏」之成年男子販入扣案之第二級毒品
    安非他命一大包之初，既已有轉售從中牟利之意圖，已如前述，則其一經販入，
    販賣第二級毒品安非他命之犯行，即已既遂，縱其販入後未及賣出前，即為乙○○人員查獲，亦無礙於該罪之成立。故核被告於事實欄一 (一) 所示之行為，應
    係犯毒品危害防制條例第四條第二項之販賣第二級毒品罪。又被告販賣第二級毒
    品前之持有行為，本均應論以持有之罪，惟其持有後進而販賣，其持有之低度行
    為應被販賣之高度行為所吸收，不再另論其持有第二級毒品罪。其先後多次施用
    第二級毒品及二次販賣第二級毒品之犯行，各均時間緊接，犯意概括，所犯構成
    要件相同，應論以連續犯，並應依刑法第五十六條規定，以一罪論，並加各重其
    刑。另被告所犯前開二罪，犯意各別，行為不同，應予分論併罰。再查，被告有
    如事實欄所述之論罪科刑執行情形，五年以內再犯本件有期徒刑以上之罪，依刑
    法第四十七條規定，為累犯，各遞加重其刑。惟因販賣第二級毒品罪之法定刑為
    「無期徒刑或七年以上有期徒刑，得併科新台幣七百萬元以下罰金」，就無期徒
    刑部分，依刑法第六十五條第一項規定不得加重，故僅就七年以上有期徒刑及罰
    金刑部分，依法加重其刑，併予敘明。爰審酌被告前有二次施用毒品之紀錄，已
    如前述，猶不知克制，故態復萌，再次施用毒品，無視於毒品對於自身健康之戕
    害及國家對於杜絕毒品犯罪之禁令，且被告更當知施用者一旦吸食上癮，往往為
    購得毒品不惜傾家蕩產，甚至以非法方法取得購毒之資金，然其為圖私利竟不惜
    販賣毒品，侵害社會法益甚鉅，復審酌被告販賣之毒品次數及數量，並考慮其犯
    罪後坦承犯行、素行紀錄等一切情況，分別量處如主文所示之刑，並定其應執行
    之刑，以資懲儆。末查，扣案之第二級毒品安非他命乙大包（淨重九百九十四點
    五公克，空包裝重三十一點三三公克），沒收銷燬之，扣案之裝盛安非他命所用
    之餅乾盒一個及扣案之電話號碼0000000000之手機一支，為被告所有
    並供其販賣本件毒品犯罪所用之物，已據其供認在卷，應依毒品危害防制條例第
    十九條第一項規定，併沒收之，又前述各物既均扣案，即無全部或一部不能沒收
    之問題，自毋庸依同條項規定諭知如全部或一部分不能沒收時，追徵其價額之必
    要，附此敘明。再被告販賣第二級毒品予丙○○所收款項三千元，雖未扣案，惟
    為被告所有並因犯罪所得之財物，均依同條例第十九條第一項之規定諭知沒收，
    如全部或一部不能沒收時，應以其財產抵償之。
貳、無罪部分：
一、公訴意旨另略以：被告於九十二年十月二十一日在乙○○採尿時往前回溯九十六
    小時之內某時，在不詳處所，非法施用第一級毒品海洛因一次。因認被告另涉有
    違反毒品危害防制條例第十條第一項之施用第一級毒品海洛因罪嫌云云。
二、按犯罪事實應依證據認定之，無證據不得認定犯罪事實，又不能證明被告犯罪者
    ，應諭知無罪之判決，刑事訴訟法第一百五十四條第二項、第三百零一條第一項
    分別定有明文。次按認定不利於被告之事實，需依積極證據，苟積極證據不足為
    不利於被告事實之認定時，即應為有利於被告之認定，更不必有何有利之證據，
    最高法院三十年上字第八一六號判例可資參照。
三、本件公訴意旨認被告涉嫌非法施用第一級毒品之罪嫌，無非係以被告於查獲時經
    乙○○幹員所採集之尿液，經送法務部調查局以螢光偏機免疫分析法篩驗，並以
    氣相層析質譜儀分析法確認檢驗結果，呈現嗎啡之陽性反應，此有該局上開九十
    二年十一月六日調科一字第九二六二六一五三四０鑑定通知書乙紙為其主要論據
    。訊據被告堅決否認有何非法施用第一級毒品之罪行，辯稱：案發當時伊有服用
    感冒糖漿，或者可能是吸入友人所施用毒品所致云云。經查，被告在乙○○所採
    尿液，經調查局檢驗結果為：「嗎啡反應（嗎啡含量一四六ng/ml ，可待因未檢
    出）。本案嗎啡陽性反應之結果，係依據本局對尿液毒品複驗之閾值標準，鴉片
    類毒品為一００ng/ml ，故建議若仍有疑問，可請當事人供醫師處方箋，服用藥
    物時間，採尿時間等資料，以便研判。」由此可見，被告當時尿液中嗎啡含量僅
    略高於檢驗單位所設定之閾值標準，因而，判認有施用第一級毒品，然而，鑑定
    單位對此微量之反應，亦表明恐有偽陽性之反應，須進一步查證以便研判。但查
    ，該尿液經復送慈濟大學濫用藥物檢驗中心以氣相層析質譜儀分析法（ＧＣ／Ｍ
    Ｓ）複驗結果，檢驗出嗎啡濃度為八一ng/ml ，亦呈現嗎啡之陽性反應，此有該
    中心九十三年三月五日慈藥字第九三○三○五○九號函文暨檢驗總表乙紙存卷足
    參（見九十二年度偵字第二五二三號偵查卷第一百五十七頁），然而，衡諸該嗎
    啡濃度八一ng/ml 之數值，不僅遠低於上開調查局所檢驗出之數值（嗎啡濃度含
    量為一四六ng/ml ）外，亦遠低於調查局及該檢驗中心所設之檢驗嗎啡濃度閾值
    標準（各為一００ng/ml及三００ng/ml）之下，顯見被告彼時之尿液不無呈現毒
    品海洛因類之偽陽性反應之可能，雖被告所提出之其當時所服用之感冒糖漿「明
    舒咳林」，經慈濟大學濫用藥物檢驗中心檢驗出該糖漿並未產生嗎啡陽性反應，
    但含有可待因０．四ng/ml ，此有該中心九十四年一月二十八日慈大藥字第九四
    ０一二八０二號鑑定函一紙可參，稽之該感冒糖漿僅含有非常微量之可待因成分
    ，並不可能會產生如被告所辯稱之會達到上開檢驗之數值，產生偽陽性之反應，
    但該尿液檢驗結果既有如前所述，遠低於檢驗閾值標準之情形，可能會有偽陽性
    之反應，因此，依罪疑唯輕之法則，尚無從僅憑上開有疑義之鑑定報告，即遽認
    被告有施用第一級毒品海洛因之事實。此外，復查無其他積極證據足認被告有何
    非法施用第一級毒品之犯行，揆諸前揭說明，自應就此部分為無罪之諭知。
據上論斷，應依刑事訴訟法第二百九十九條第一項前段、第三百零一條第一項，修正
後毒品危害防制條例第十條第二項、第四條第二項、第十八條第一項、第十九條第一
項，刑法第二條第一項前段、第十一條前段，第五十六條、第四十七條、第五十一條
第五款，判決如主文。
本案經檢察官甲○○到庭執行職務。
中      華      民      國    九十四    年      三      月    二十九    日
                              臺灣花蓮地方法院刑事第一庭
                                  審判長法官  張  健  河
                                        法官  陳  雅  敏
                                        法官  李  豫  雙
右正本證明與原本無異。
如對本判決不服，應於送達後十日內，向本院提出上訴狀。（應抄附繕本）
                                  法院書記官
中      華      民      國    九十四    年      三      月     三十     日
附錄本判決論罪之法律條文：
修正後毒品危害防治條例第十條第二項：
施用第二級毒品者，處三年以下有期徒刑。
修正後毒品危害防制條例第四條第二項：
製造、運輸、販賣第二級毒品者，處無期徒刑或七年以上有期徒刑，得併科新臺幣七
百萬元以下罰金。
修正後毒品危害防制條例第十八條第一項：
查獲之第一、二級毒品及專供製造或施用第一、二級毒品之器具，不問屬於犯人與否
，均沒收銷燬之；查獲之第三、四級毒品及製造或施用毒品之器具，無正當理由而擅
自持有者，均沒入銷燬之。但合於醫藥、研究或訓練之用者，得不予銷燬。
修正後毒品危害防制條例第十九條第一項：
犯第四條至第九條、第十二條、第十三條或第十四條第一項、第二項之罪者，其供犯
罪所用或因犯罪所得之財物，均沒收之，如全部或一部不能沒收時，追徵其價額或以
其財產抵償之。
